臺灣高雄地方法院刑事判決　　　　　　　　　　　　九十三年度訴字第一四七三號
　　公　訴　人　臺灣高雄地方法院檢察署檢察官
　　被　　　告　甲○○
右列被告因違反毒品危害防制條例案件，經檢察官提起公訴（九十三年度毒偵字第一
四四九號），嗣因被告就被訴事實為有罪之陳述，經本院告知簡式審判程序意旨，並
聽取公訴人及被告之意見後，本院合議庭裁定由受命法官獨任依簡式審判程序審理，
判決如左：
    主  文
甲○○施用第一級毒品，累犯，處有期徒刑捌月，扣案之第一級毒品海洛因參包（合
計淨重零點肆柒公克，包裝重零點陸陸公克）及殘留第一級毒品海洛因之殘渣袋壹個
，均沒收銷燬之。
    事  實
一、甲○○曾因違反毒品危害防制條例案件，經本院以八十九年度訴字第二五七四號
    判處有期徒刑七月確定，嗣於九十二年一月二十四日縮短刑期假釋出監，並於九
    十二年四月二日假釋期滿，其未執行之刑，以已執行論（構成累犯）。前因施用
    毒品案件，經本院以八十九年度毒聲字第三四三０號裁定送觀察、勒戒後，認有
    繼續施用毒品之傾向，再以八十九年度毒聲字第三八０七號裁定令入戒治處所施
    以強制戒治，嗣經停止戒治並付保護管束，於九十年五月十六日戒治期滿釋放。
    詎仍不知悔改，竟基於施用第一級毒品海洛因之犯意，於前揭強制戒治執行完畢
    釋放後之五年內即於九十三年三月十七日下午六時許，在其高雄縣梓官鄉○○村
    ○○路五０八巷二十三號住處，以將海洛因摻入香菸內再加以吸用之方式（起訴
    書誤載為以針筒注射方式施用），施用第一級毒品海洛因乙次。嗣於九十三年三
    月十八日十三時二十分許，在高雄縣彌陀鄉○○路光華西巷十六號空屋內為警查
    獲，經採集其尿液送驗而知悉上情，並扣得第一級毒品海洛因三包（合計淨重零
    點四七公克，包裝重零點六六公克）及殘留第一級毒品海洛因之殘渣袋一個。
二、案經高雄縣政府警察局岡山分局報請臺灣高雄地方法院檢察署檢察官偵查起訴。
    理  由
壹、程序方面：
    按本件被告甲○○所犯係死刑、無期徒刑、最輕本刑為三年以上有期徒刑以外之
    罪，其於準備程序就前揭被訴事實為有罪之陳述，經受命法官告知簡式審判程序
    之旨，並聽取其與公訴人之意見後，本院認無不得或不宜改依簡式審判程序進行
    之處，爰依刑事訴訟法第二百七十三條之一第一項、第二百八十四條之一，裁定
    本件由受命法官獨任進行簡式審判程序，合先敘明。
貳、實體方面：
一、訊據被告對於右揭犯罪事實均坦承不諱，本院復審酌：
  （一）查被告前因施用毒品案件，經本院以八十九年度毒聲字第三四三０號裁定送
        觀察、勒戒後，認有繼續施用毒品之傾向，再以八十九年度毒聲字第三八０
        七號裁定令入戒治處所施以強制戒治，嗣經停止戒治並付保護管束，於九十
        年五月十六日戒治期滿釋放之事實，有本院被告院內索引卡紀錄表、臺灣高
        等法院被告全國前案紀錄表及臺灣高雄地方法院檢察署刑案資料查註紀錄表
        各乙份在卷可按。是被告於涉本案之前，業曾犯施用毒品，經強制戒治執行
        完畢釋放後，再犯本件施用毒品之罪甚明。
  （二）次查，經警將被告於九十三年三月十八日遭查獲時所採集之尿液送驗結果，
        係呈嗎啡陽性反應，有尿液送驗姓名代碼對照表、高雄縣政府衛生局九十三
        年三月三十一日九三煙檢字第四八七號煙毒尿液檢驗成績書各一份在卷可稽
        ，復經本院送請高雄醫學大學附設中和紀念醫院複驗之結果，亦呈嗎啡陽性
        反應，有該院九十三年六月二十九日報告編號0000－000號濫用藥物
        尿液檢驗報告一份為憑。又查：
      (1)海洛因施用入人體後水解還原成嗎啡，再循嗎啡之代謝方式排出體外，業據
        行政院衛生署藥物食品檢驗局七十三藥檢壹字第○三○二二一號函說明綦詳
        ，且依醫學臨床實驗及根據英國藥學會出版Isolation and Indentification
        of Drugs乙書第二九三頁載明：海洛因經注射入人體後，在體內迅速水解成
        6Monoacety Imorphine，再緩緩繼續水解成嗎啡，然後再循嗎啡之代謝方式
        排出，同書第四三一至四三二頁並載有：嗎啡經注射入人體後，約百分之五
        十以上於八小時內自尿中排出，至二十四小時排出約百分之九十，但四十八
        小時後仍有微量可檢出等語。
      (2)再者，前揭高雄醫學大學附設中和紀念醫院尿液檢驗報告載明係以ＧＣ／Ｍ
        Ｓ（即氣相層析質譜儀分析法）方法檢驗，而該方法之原理係檢品經氣化後
        ，通過層析管分離純化，再將純化後之成分循序送入質譜儀做個別鑑定。因
        質譜儀所測定之圖譜，在化學上被公認具有指紋特性，故可據以完全判定該
        檢品係為何種化合物。職是，台北榮民總醫院即認為「若以氣相層析質譜儀
        （ＧＣ／ＭＳ）作藥物及其代謝產物之定性及定量分析，幾乎不會有偽陽性
        反應產生」，此經該院八十三年四月七日以八三北總內字第三○五九號函示
        明確。
      (3)準此而論，被告於九十三年三月十八日遭查獲之尿液經以氣相層析質譜儀分
        析法檢驗之結果，既呈嗎啡陽性反應，顯見被告確有施用第一級毒品海洛因
        之犯行甚明。
  （三）此外，前揭扣案之白粉三包經送驗結果，確屬第一級毒品海洛因（合計淨重
        零點四七公克，包裝重零點六六公克）無訛，扣案之殘渣袋一個經送驗結果
        ，係殘留第一級毒品海洛因成分，有法務部調查局九十三年五月三日調科壹
        字第二二００一七０三八號鑑定通知書及高雄醫學大學附設中和紀念醫院九
        十三年六月八日報告編號九三０六－三六號檢驗報告各乙份在卷可稽，益徵
        被告確有施用第一級毒品海洛因之行為無疑。
  （四）綜上所述，被告曾犯施用毒品，於強制戒治執行完畢釋放後之五年內，再犯
        本件施用第一級毒品海洛因之罪，其事證明確，犯行已堪認定。
二、查毒品危害防制條例係於九十二年七月九日修正公布，並於九十三年一月九日正
    式施行，而本件被告係於毒品危害防制條例修正施行後之九十三年三月十七日施
    用第一級毒品海洛因，且本案係於九十三年六月十七日繫屬本院，有本院收文印
    戳章在卷可查，為毒品危害防制條例修正施行後始繫屬本院，自應依修正後之毒
    品危害防制條例相關規定處理。又被告前曾犯施用毒品，於前揭強制戒治執行完
    畢釋放後之五年內，再犯本件施用毒品之罪，業已合於修正後毒品危害防制條例
    第二十三條第二項所規定「於觀察、勒戒執行完畢釋放後，五年內再犯施用毒品
    之罪」之起訴要件，故應依法追訴審判。
三、按海洛因係屬毒品危害防制條例第二條第二項第一款所規定之第一級毒品，是核
    被告所為，係犯毒品危害防制條例第十條第一項之施用第一級毒品罪。被告持有
    第一級毒品，復進而施用，其持有第一級毒品之低度行為，為施用第一級毒品之
    高度行為所吸收，不另論罪。查被告前因違反毒品危害防制條例案件，經本院以
    八十九年度訴字第二五七四號判處有期徒刑七月確定，嗣於九十二年一月二十四
    日縮短刑期假釋出監，並於九十二年四月二日假釋期滿之事實，有本院被告院內
    索引卡紀錄表、臺灣高等法院被告全國前案紀錄表及臺灣高雄地方法院檢察署刑
    案資料查註紀錄表各乙份在卷可查，其受有期徒刑之執行完畢，於五年以內再犯
    本件最重本刑為有期徒刑以上之罪，為累犯，應依刑法第四十七條之規定，加重
    其刑。爰審酌被告曾有竊盜前科及施用毒品紀錄，素行不佳，甫於強制戒治執行
    完畢釋放後，五年內再為本案施用毒品犯行，顯見其尚未杜絕毒癮，自制力亦顯
    不佳，且於本院審理中係經通緝到案，浪費司法資源甚鉅，實無足取；但考量其
    事後終能及時坦承犯行，態度尚可，而施用毒品行為於本質上係屬自我戕害行為
    ，並未對社會造成直接而過鉅之損害，反社會性之程度應屬較低等一切情狀，酌
    情量處如主文所示之刑，以資懲儆。又扣案之白粉三包經送驗結果，確屬第一級
    毒品海洛因（合計淨重零點四七公克，包裝重零點六六公克）無訛，扣案之殘渣
    袋一個經送驗結果，係殘留第一級毒品海洛因成分，客觀上已無法析離，亦應視
    同毒品，已如前述，爰依毒品危害防制條例第十八條第一項前段之規定，不問屬
    於犯人與否，均宣告沒收銷燬之。另扣案之注射針筒一支，經送驗結果並無殘留
    毒品成分，有高雄醫學大學附設中和紀念醫院九十三年六月八日報告編號九三０
    六－三七號檢驗報告一份在卷可憑，被告復否認為其所有，且無證據證明係供本
    件施用毒品犯行之用（被告係以香菸施用毒品），本院自無從併予宣告沒收，至
    於送驗耗費之海洛因部分，既已滅失不存在，亦無宣告沒收銷燬之必要，附此敘
    明。
據上論斷，應依刑事訴訟法第二百七十三條之一第一項、第二百八十四條之一、第二
百九十九條第一項前段，毒品危害防制條例第十條第一項、第十八條第一項前段，刑
法第十一條、第四十七條，判決如主文。
本案經檢察官乙○○到庭執行職務。
中      華      民      國      九十三      年    九    月    二十七    日
                                  臺灣高雄地方法院刑事第十二庭
                                      法  官  鍾素鳳
右正本證明與原本無異。
如不服本判決，應於判決送達後十日內，向本院提出上訴狀。
                                      書記官  陳瓊芳
中      華      民      國      九十三      年    九    月    二十九    日
附錄本案論罪之法條：
毒品危害防制條例第十條
    施用第一級毒品者，處六月以上五年以下有期徒刑。
    施用第二級毒品者，處三年以下有期徒刑。
